【裁判字號】    99,交聲,1003
【裁判日期】    990830
【裁判案由】    違反道路交通管理處罰條例聲明異議
【裁判全文】
臺灣桃園地方法院交通事件裁定        99年度交聲字第1003號
原處分機關  臺北市交通事件裁決所
異  議  人
即受處分人  甲○○
上列異議人即受處分人因違反道路交通管理處罰條例案件，對於
臺北市交通事件裁決所99年7 月6 日所為之處分（原處分案號：
北市裁申字第裁22-AEY551601號），聲明異議，本院裁定如下：
    主  文
異議駁回。
    理  由
一、按汽車駕駛人轉彎時，有不依標誌、標線、號誌指示情形者
    ，處新臺幣（下同）600 元以上1,800 元以下罰鍰，並記違
    規點數1 點，道路交通管理處罰條例第48條第1 項第2 款、
    第63條第1 項第1 款分別定有明文。又道路交通管理處罰條
    例所稱之汽車，包括機器腳踏車，同條例第3 條第8 款亦有
    規定。
二、原處分意旨略以：異議人即受處分人於民國99年5 月17日中
    午12時25分許，騎乘QXF-209 號輕型機車，行經臺北市○○
    路與西園路2 段路口時，經警逕行舉發其有「未依兩段式左
    轉」之違規，爰依道路交通管理處罰條例第48條第1 項第2
    款，裁處罰鍰600 元，並依同條例第63條第1 項第1 款規定
    記違規點數1 點。
三、聲明異議意旨略以：案發現場設有多段式綠燈，我是在左轉
    綠燈亮了才走，我在走的時候旁邊的大、小車都跟著走，歷
    年來也都是這樣；我沒有看到禁止左轉的號誌或標示，地上
    也沒有禁止左轉的指示，結果我竟然被舉發違規左轉，因而
    具狀聲明異議云云。
四、經查：
(一)、證人即本件舉發員警張晉嘉於本院調查時到庭證稱：99 年5
    月17日當天，我負責執行西藏路與西園路2 段該路口當天中
    午12時20分至50分之巡邏路檢勤務，同日中午12時25分，我
    看到異議人騎乘QXF-209 輕機車，當時行經西藏路欲轉西園
    路二段，異議人轉入西園路二段口時，我將其攔下，告知他
    未依兩段式左轉，當時我有告知他路口有兩段式左轉的標示
    ，而且現場還有兩個這樣的標示存在，我也有告訴他左轉號
    誌是指示汽車左轉，不是指示機車左轉，機車還是要做兩段
    式左轉；舉發違規現場之路口實施機車兩段式左轉已經有很
    多年了等語明確在卷（見本院99年8 月20日調查筆錄第2 至
    3 頁）。經核證人張晉嘉前開證詞係就案發當時親身經歷舉
    發異議人違規之經過所為之陳述，所證內容，不論係本案舉
    發異議人違規現場之交通標示裝設狀態、異議人違規轉彎之
    過程等情節證述詳細明確，未見有何瑕疵，衡諸證人張晉嘉
    負責職司道路交通勤務工作，與本件異議人夙無仇恨怨隙，
    本院已難想像其有何故意羅織不實內容以陷異議人不利之動
    機，況異議人亦當庭直言其係在現場多段式綠燈亮起時逕行
    左轉進入西園路2 段，亦與證人證述之情節不謀而合，是認
    證人前揭所證，確屬實情，甚值採信。異議人確有未依指示
    為兩段式左轉之違規行為，堪予認定。
(二)、至異議人雖執前詞云云置辯。惟查：
  1.依證人即本案舉發員警張晉嘉當庭所提出之現場照片顯示，
    可知本件西藏路與西園路2 段路口確並未有裝設任何禁止左
    轉之號誌、標示或標線，是異議人就此所指，固屬無誤。然
    本件異議人既係遭警舉發未依規定兩段式左轉，而非在禁止
    左轉之路口而違規左轉，從而即便現場未有禁止左轉之指示
    、號誌、標線，亦與本院認定本案異議人是否有不依兩段式
    左轉之事實無關。異議人就此所辯，即嫌無據。
  2.其次，異議人於99年5 月24日具狀向交通部公路總局新竹區
    監理所桃園監理站聲明異議時，原係敘明：「該紅綠燈有多
    段，其中有左轉專用燈，申訴人依該可以左轉燈號在轉，故
    未違規」等語，嗣於本院調查時亦當庭直言：「案發現場設
    有多段式綠燈，左轉綠燈已經亮了，我才走」等語（見本院
    99年8 月20日調查筆錄第1 頁）。依異議人前揭所述，堪認
    其於本案行車當時確可清楚看到位於西藏路與西園路2 段路
    口之交通號誌無誤，苟非若此，異議人究要如何獲悉現場左
    轉綠燈業已亮起。其次，上開異議人遭舉發違規之路口一共
    裝設有兩個指示機車騎士應兩段式左轉之標示，其中一個即
    高架在上開路口紅綠燈之正左方，另一個則逕行裝設在西藏
    路路邊，此等事實非惟業據證人張晉嘉到庭證述無誤，並有
    卷附現場照片2 張可佐。從而，該部分之現場交通標示裝設
    狀態，應可認定，至異議人空言否認案發現場未有兩段式左
    轉之號誌裝設云云，則與事實不符，不值採信。而依前揭交
    通標示裝設情形，縱異議人沿西藏路騎乘機車時，疏未看到
    該處西藏路旁所裝設之兩段式左轉標示，然異議人至少在判
    斷該路口是否亮起綠燈而可通行時，亦應可以看到裝設在現
    場交通號誌正左方、而與該交通號誌高度完全相同之兩段式
    左轉標示。從而，異議人飾詞辯稱：裝設在交通號誌旁之兩
    段式左轉標示高度過高，伊根本看不到云云，顯屬避重就輕
    之詞，要無可取。最後，異議人再辯稱：案發當時除了伊之
    外，尚有其他大小車輛均在行走，該路口歷年來都是如此通
    行云云。惟證人即本案查獲員警張晉嘉於本院調查時明白證
    稱案發路口雖確有很多人違規，但在其舉發異議人當時，僅
    有異議人一人未依規定兩段式左轉等語（見本院同上調查筆
    錄第3 頁），是認異議人就此所辯，並非事實，本院已難採
    信。況按行政行為，非有正當理由，不得為差別待遇，行政
    程序法第6 條固有明文，然行政機關若怠於行使權限，致使
    人民因個案違法狀態未排除而獲得利益時，該利益並非法律
    所應保護之利益，因此其他人民不能要求行政機關比照該違
    法案例授予利益，亦即人民不得主張「不法之平等」（最高
    行政法院92年度判字第275 號判決意旨參照），是異議人辯
    稱於其遭舉發當時，亦有其他車輛同時違規通行云云，以此
    指摘原處分不當，仍屬無稽，亦不可取。
五、綜上，本件異議人確有未依規定兩段式左轉之違規事實，異
    議人前揭所辯，均無可取。原處分機關依道路交通管理處罰
    條例第48條第1 項第2 款規定，處處異議人罰鍰600 元，並
    依同條例第63條第1 項第1 款記違規點數1 點，其認事用法
    並無違誤，裁罰亦無不當，本件異議為無理由，應予駁回。
據上論斷，依道路交通案件處理辦法第19條，裁定如主文。
中    華    民    國    99    年    8     月    30    日
                  交通法庭    法  官  呂綺珍
以上正本證明與原本無異。
如不服本裁定，應於送達後5 日內，向本院提出抗告狀。
                              書記官  范升福
中    華    民    國    99    年    9     月    6     日

司法院資訊處製作；財團法人民間司法改革基金會備份。
